臺灣板橋地方法院刑事判決　　　　　　　 94年度訴字第743號
公　訴　人　臺灣板橋地方法院檢察署檢察官
被　　　告　丁○○
選任辯護人　曾孝賢律師
　　　　　　涂承嗣律師
上列被告因殺人未遂案件，經檢察官提起公訴（94年度調偵字第
121 號），本院判決如下：
    主  文
丁○○殺人未遂，處有期徒刑年。
扣案十字弓壹把、箭矢壹支（已折為貳段），均沒收。
    事  實
一、緣於民國94年1 月14日晚間，丙○○及甲○○、張瀚之、沈
    文夏、石兆承、林潔如、潘俊德等人騎乘機車相約外出遊玩
    ，而丙○○、甲○○、張瀚之於回程中脫隊，而於行經臺北
    縣鶯歌鎮○○路之東陽宮前時，在該處廟前之廟埕練騎機車
    玩鬧，使路過之詹明芳等人不悅而出言制止，丙○○等人乃
    懷恨在心。嗣沈文夏、石兆承、林潔如、潘俊德等人經與甲○○聯絡後，亦到達東陽宮接應，因人多勢眾，丙○○乃提
    議前往詹明芳住處尋釁。同日23時50分許，丙○○等人到達
    臺北縣鶯歌鎮○○○路89號詹明芳住處前大聲叫囂，欲找詹
    明芳理論，在同址住處內休息之丁○○（詹明芳之兄長）一
    時氣憤，竟仍持其所有業經申請核准（許可字號北府警保刀
    字第059 號）之十字弓1 把（裝配紅外線瞄準器及箭矢1 支
    ），自上開住處衝出，持弓箭朝向丙○○等人大聲喊叫「要
    找什麼人！」，而持弓瞄向丙○○等人之胸口處，丙○○等
    人見狀害怕，轉身欲逃跑，丁○○明知其所持之十字弓射程
    在30公尺以上，以當時丙○○等人距離不到10公尺之情形下
    ，向人身要害發射箭矢足以致人於死，竟猶基於殺人之故意
    ，瞄準丙○○背部發射箭矢1 支，而自丙○○右側背部射入
    ，致其受有右上腹部穿刺傷、肝臟右葉穿刺傷、右橫膈膜穿
    刺傷等傷害，丁○○並大喊「別走！別走！」等語，及佯以
    拉弓裝填箭枝之動作威嚇，而因潘俊德未將停放在旁之機車
    熄火，潘俊德跨上機車後急召丙○○上車逃離，並立即以機
    車將丙○○載送至三峽鎮恩主公醫院，再經送往長庚紀念醫
    院施以手術取出箭枝急救後，始得免於難。丁○○則於丙○○等人至其住處喧鬧時，即已去電報警，並於警方到場時，
    自承有持弓箭向喧鬧之人發射之事實。嗣經警方據報到醫院
    探視丙○○，確認丁○○所言為實在，乃再於94年1 月15日
    0 時20分許至丁○○前開住處，扣取丁○○所有十字弓1 把
    及箭矢8 支，丁○○則隨警至警局接受訊問，到案接受裁判
    ；警方另於丙○○完成手術後，至醫院扣取醫師手術所取出
    之箭矢1 支（因手術而截為2 段）。
二、案經被害人丙○○及其法定代理人曾基榕訴由臺北縣政府警
    察局三峽分局報請臺灣板橋地方法院檢察署檢察官偵查起訴
    。
    理  由
一、本件被告丁○○對於公訴人所提之證據，並無證據能力方面
    之爭執，被告之辯護人則以證人丙○○及甲○○、張瀚之、
    沈文夏、石兆承、林潔如、潘俊德等人於警詢中之陳述大致
    雷同，認為員警製作筆錄時未依證人之陳述真實記載等語資
    為抗辯。而經本院傳訊證人乙○○○○證稱：製作筆錄時因
    為是逐一進入電腦室製作筆錄，且證人的回答很接近，所以
    就從存檔去修改，就不同處增補等語（見本院94年8 月3 日
    審判筆錄第7 頁）。且由證人甲○○、丙○○在法院之陳述
    ，亦足認其等警詢筆錄之記載並無不實，足堪採認，是辯護
    人執上開筆錄製作之缺失，並不足以認定上開證人之警詢筆
    錄無證據能力。而辯護人對於上開證人之警詢及偵訊之證述
    ，則無其他證據能力瑕疵之爭執，逕就其證據證明力為辯論
    ，按諸刑事訴訟法第159 條之5 規定，應認上開證據均有證
    據能力，合先敘明。
二、訊據被告固不否認於前開時、地持十字弓射傷告訴人丙○○
    之事實，惟矢口否認有殺人未遂之犯行，並辯稱：當時因為
    丙○○等人在房子外叫囂，伊拿出十字弓要嚇他們，在驚慌
    中不小心將箭射出，伊並無殺人之故意；且事前也有報警，
    並於警方到達時向警察坦承事情的經過，只是警察到達時不
    知有無射傷丙○○等語。經查：
  (一)本件係因告訴人丙○○及甲○○、張瀚之於94年1 月23日深
    夜在東陽宮前喧鬧，因詹明芳出言制止而不滿，告訴人乃於
    事後與甲○○、張瀚之、沈文夏、石兆承、林潔如、潘俊德
    等人至臺北縣鶯歌鎮○○○路89號詹明芳住處前叫囂挑釁，
    在同址住處內休息之被告一時氣憤，遂持裝配紅外線瞄準器
    及箭矢之十字弓1 把，衝出並朝告訴人等大喊「要找什麼人
    」等語，使告訴人等害怕逃跑，被告乃射出箭矢自告訴人背
    部射入。上開事發之始末，俱為被告所不否認，並據告訴人
    及證人甲○○、張瀚之、沈文夏、石兆承、林潔如、潘俊德
    等詳述在卷（見偵查卷第68-71 頁、第23-33 頁），堪以採
    認。
  (二)被告固不否認上開情事，惟辯稱當時僅欲持十字弓嚇阻告訴
    人等，不料誤觸板機射傷告訴人，伊並無殺人之故意云云。
    惟據告訴人丙○○以證人身分於本院審判中證稱：丁○○拿
    出之十字弓有紅外線瞄準器，事先亦已裝好箭矢，他舉十字
    弓朝我們胸口高度亂瞄，我一轉身逃跑就被射中等語（見本
    院94年9 月7 日審判筆錄第5-7 頁）；證人甲○○則證稱：
    逃跑時丙○○跑在後面，他被射中時有大叫一聲，我回頭看
    到被告將弓向下壓，像是要再裝箭的動作，我們就趕快騎機
    車逃跑等語（見本院94年8 月3 日審判筆錄第11-14 頁），
    復參以證人石兆承、沈文夏、潘俊德亦證稱：轉身逃跑時，
    被告射傷丙○○，之後又繼續追並做出瞄準的動作等語（見
    偵查卷第52-53 頁）。足認被告於住處內業已裝妥箭矢，開
    啟紅外線瞄準器後，始持十字弓步出威嚇並瞄準告訴人等，
    若被告之本意僅止於嚇阻告訴人等，為何裝上箭矢扣上弓弦
    ？又被告於射出箭矢後，立即壓弓拉弦，意在使告訴人及證
    人等誤認被告欲繼續裝填箭矢，顯然被告確知箭矢已經射出
    ，故有再次壓弓拉弦之動作，益徵被告所辯發射之第一箭係
    誤觸板機云云，與事實不符。是被告於發射第一箭後，並無
    驚慌、失措之反應，聽聞告訴人受傷喊叫聲，猶壓弓拉弦，
    並大喊「別走！別走！」，並未對發箭射傷告訴人一事感到
    意外，顯見被告所辯當時因緊張而誤觸板機云云，當係事後
    卸責之詞，不足採信。
  (三)而被告所持之十字弓，係屬彈藥刀械管制條例之刀械，弓長
    90公分，寬71公分，有被告所申請之許可證可稽（見偵查卷
    第18頁），足認該十字弓之性能良好，具有殺傷力，故須經
    主管機關許可管制，方得於使用目的內持有使用。而被告所
    持用之箭矢，則配置金屬箭頭，全長45.8公分，亦經本院測
    量無訛（見本院卷附十字弓、箭之圖照）。被告亦自承該十
    字弓平時練習靶距約25至30公尺，練習時不使用紅外線等語
    （見本院94年9 月7 日審判筆錄第11-12 頁），再參以前開
    證人丙○○、甲○○所證：當時被告距離不到10公尺，其舉
    十字弓向我們胸口高度亂瞄等語（見本院94年9 月7 日審判
    筆錄第5 頁、94年8 月3 日審判筆錄第13頁），被告持強弓
    於近距離對準人身要害，其發射箭矢自有致人於死之可能。
    是被告明知所持之十字弓屬管制刀械，具有殺傷力，又於裝
    配紅外線瞄準器之情形下對準告訴人等之胸口，而於告訴人
    轉身逃跑時近距離射出箭矢，射入告訴人體內約有半支箭身
    之深度（見偵查卷第38頁），是該十字弓於近距離下具有強
    大之穿射能力，自堪認定。而胸、背等部位，為人身重要臟
    器之所在，被告深知該十字弓之性能、有效射程，於近距離
    並輔以紅外線瞄準器瞄準後，朝告訴人背部發射箭矢，猶辯
    稱無殺人之本意云云，自不足採信。
  (四)綜上開事證，足認被告本於殺人之意，持十字弓瞄向告訴人
    胸、腹處，於告訴人轉身逃跑之際射出。被告射出箭矢自告
    訴人背部射入，造成告訴人受有右上腹部穿刺傷、肝臟右葉
    穿刺傷、右橫膈膜穿刺傷之傷害，經手術及住院治療始倖免
    於難，有長庚紀念醫院開具之診斷證明書為證（見偵查卷第
    72頁）。據上論證，足認被告之犯行明確，應依法論處。
三、核被告所為，係犯刑法第271 條第2 項、第1 項之殺人未遂
    罪。被告本於殺人之故意，持十字弓向告訴人要害射出箭矢
    ，箭頭幾乎自腹部對穿而出，此據告訴人詳陳在卷（見本院
    94 年9月7 日審判筆錄第8 頁）。被告著手殺人之犯行而射
    出箭矢，自告訴人背部射入，而傷及肝臟右葉、右橫膈膜等
    部位，幸因與告訴人同行之友人潘俊德即時將告訴人送醫，
    並經轉送長庚醫院後緊急手術，經在加護病房診治2 日後始
    免於難，未能遂行其殺人犯行，屬未遂犯，應依刑法第26條
    規定按既遂犯之刑度，就法定本刑死刑部分減為無期徒刑或
    15年以下12年以上有期徒刑；就法定本刑無期徒刑部分，減
    為7 年以上有期徒刑；就法定本刑有期徒刑部分依刑法第66
    條前段規定比例減輕。又查，被告於告訴人等在其住處前叫
    囂時，去電向警所報稱有民眾聚集滋事，俟員警據報到案，
    被告則向員警稱伊有持十字弓出來，不確定有無射傷人，但
    現場並無血跡等語（見本院94年8 月3 日員警張義彬證述）
    ，而員警接獲通報，至醫院查知有人受到箭傷，確定係被告
    所述為實，乃前往被告住處查扣弓箭等語（見同前筆錄第6
    頁）。足見被告於員警到案時，即坦承有對前來滋事之人發
    射箭矢之事實，故員警至醫院發現告訴人受有箭傷，即知被
    告所承事實不虛，而得進行偵查。而按對於未發覺之罪自首
    而受裁判者，得減輕其刑，刑法第62條前段定有明文；而犯
    人就其犯罪行為苟已到官自首，縱令對於犯罪之原因，未肯
    盡情吐露，仍不失有自首之效力。且自首以告知犯罪為已足
    ，其所告內容不以與事實完全相符為必要，最高法院51年度
    臺上字第662 號判決要旨足資參照。且刑法上自首減刑之規
    定，本為使犯罪事實易於發覺，及獎勵犯人知所悔悟而設；
    故不問自首之動機如何，亦不以對於犯罪情狀盡情吐露為必
    要，同院41年度臺上字第268 號判決要旨亦可參照。本件被
    告於員警到場時，固未就其持十字弓之始末、發射之原因、
    射傷告訴人之結果等詳盡陳述，但業就持十字弓向前來滋事
    之人發射乙節坦承不諱，且當時被告亦自承有人受傷等語（
    見本院94年8 月3 日審判筆錄第5 頁乙○○○○證述），故
    員警至醫院探視告訴人之箭傷後，即明白被告所述之情節為
    實，而得加以查獲，故被告當時雖僅陳述部分犯罪事實，但
    已足使其犯罪事實易於發覺。被告之所以未再就事發始末詳
    盡陳述，乃員警認為被告言行怪異，而未加追查（見同前筆
    錄第7-8 頁），此乃員警掌握偵查契機之疏誤，不能反論被
    告未直承其犯行之始末。是被告縱未就其犯罪事實為完全之
    陳述，但業已就發射箭枝並可能傷人一事坦承，並於事後到
    案接受裁判，參諸前開說明意旨，爰依自首之例就被告所犯
    之罪，依前開減輕後法定本刑無期徒刑之部分，應遞減為7
    年以上有期徒刑，減輕後法定本刑有期徒刑部分，亦依法再
    行遞減。
四、本院審酌被告與告訴人等素不相識，僅因告訴人等在其住處
    前聚集叫囂，竟持管制刀械出手射殺，惟其犯後就客觀事實
    並無隱瞞，僅就主觀犯意仍有爭執；且被告犯罪後，亦與被
    害人達成和解，有本院94年度附民字第143 號刑事附帶民事
    訴訟和解筆錄為證，足認其對一時衝動所生惡果已知悔悟，
    並酌以被告並無前科，有臺灣高等法院全國前案紀錄表在卷
    可稽，足認其素行良好，本次因一時受激未能自制而觸法，
    並斟酌被告犯罪手段、所生危害等一切情狀，量處如主文所
    示之刑。扣案之十字弓1 把，及自告訴人身上取下之箭矢1
    支（因手術而斷為2 截），為被告所有供犯本罪所用之物，
    應予宣告沒收。至於另扣案之箭矢8 支，則與被告本件犯行
    無涉，自不另為沒收之宣告，附予敘明。
據上論斷，應依刑事訴訟法第299 條第1 項前段，刑法第271 條
第2 項、第1 項、第26條前段、第62條前段、第38條第1 項第2
款，判決如主文。
本案經檢察官陳孟黎到庭執行職務
中　　華　　民　　國　　94　　年　　9 　　月　　21　　日
                  刑事第十一庭  審判長法  官    徐蘭萍
                                      法  官    林淑婷
                                      法  官    林漢強
上列正本證明與原本無異。
如不服本判決應於送達後10日內向本院提出上訴狀。
                                      書記官    黃大千
中　　華　　民　　國　　94　　年　　9 　　月　　21　　日
附錄本案論罪科刑法條全文：
刑法第271 條
殺人者，處死刑、無期徒刑或十年以上有期徒刑。
前項之未遂犯罰之。
